臺灣臺北地方法院刑事裁定　
110年度聲判字第171號
聲  請  人  張元修
代  理  人  翁偉倫律師
            洪巧華律師
被      告  王宏明


上列聲請人即告訴人因被告背信案件，不服臺灣高等檢察署檢察
長於民國110年7月9日所為110年度上聲議字第5566號駁回再議之
處分（原不起訴處分案號：臺灣臺北地方檢察署110年度偵字第3
839號），聲請交付審判，本院裁定如下：
    主  文
聲請駁回。
    理  由
一、按告訴人不服上級檢察署檢察長或檢察總長認再議無理由而
    駁回之處分者，得於接受處分書後10日內委任律師提出理由
    狀，向該管第一審法院聲請交付審判；又按法院認為交付審
    判之聲請不合法或無理由者，應駁回之，刑事訴訟法第258
    條之1、第258條之3第2項前段分別定有明文。查本件聲請人
    即告訴人張元修（下稱聲請人）以被告王宏明涉犯背信罪嫌
    而提起告訴，嗣經臺灣臺北地方檢察署（下稱臺北地檢署）
    檢察官偵查終結，於民國110年5月18日以110年度偵字第383
    9號為不起訴處分，聲請人不服，向臺灣高等檢察署（下稱
    高檢署）聲請再議，經高檢署檢察長認聲請人之再議為無理
    由，於110年7月9日以110年度上聲議字第5566號處分書駁回
    其再議，上開再議駁回處分書於同年月22日向聲請人送達等
    情，業經本院依職權調閱上開偵查卷宗全卷核閱無誤；又聲
    請人係於同年月30日委任律師具狀向本院提出本件交付審判
    之聲請，有刑事交付審判聲請狀首頁之本院收狀戳記印文及
    委任狀在卷可稽，是本件之聲請程式自屬合法，合先敘明。
二、原告訴意旨略以：被告係聲請人配偶王美惠（已歿）之胞弟
    ，並擔任王美惠之兆豐國際商業銀行松南分行投資理財專戶
    代理人。詎被告明知其對王美惠負有忠實義務，且上開投資
    專戶之款項不得為授權範圍以外之用途，竟與聲請人之養女
    張維澄（檢察官另行偵辦）共同意圖為自己不法利益及損害
    王美惠利益，基於背信之犯意聯絡，乘王美惠於108年4月間
    病危之際及108年4月30日至同年5月間，共同將上開投資專
    戶內餘額新臺幣3,734萬5,848元全部提領一空，而為違背任
    務之行為，致生損害於王美惠及全體繼承人，因認被告涉有
    刑法第342條第1項之背信罪嫌等語。
三、聲請交付審判意旨略以：告訴乃論之罪，應自知悉犯人之時
    起，於6個月內為之，所稱知悉，係指確知犯人之犯罪行為
    而言，如初意疑其有此犯行，而未得確實證據，及發見確實
    證據，始行告訴，則不得以告訴人前此之遲疑，未經申告，
    遂謂告訴為逾越法定期間。所謂之「知悉犯人」係指得為告
    訴人之人確知犯人之犯罪行為而言，以其主觀為標準，且其
    知悉必須達於確信之程度，故若事涉曖昧，雖有懷疑未得實
    證，因而遲疑未告，其告訴期間並不進行（最高法院26年度
    上字第919 號、71年度台上字第6590號判決意旨參照）。聲
    請人於王美惠死亡後，依遺產稅免稅證明書記載而懷疑王美
    惠生前多筆投資款下落不明，然礙於年邁，聽力及視力均不
    佳，遲遲未能查得確切證據，聲請人當時主觀上並不知道被
    告之犯罪，尚在查證中，並無檢察官所謂「確知犯人之犯罪
    行為」。聲請人寄發之存證信函係由代書張家菖代為申辦遺
    產稅事宜時，依其專業知識自行書寫之內容，聲請人並不知
    悉，且該信函係催告被告將現金遺產返還，與本案背信事實
    毫無關係。聲請人係於109年6月間因被告主動就王美惠遺產
    繼承聲請調解，才驚覺有異，於109年7月16日調閱王美惠前
    揭帳戶交易往來明細後，始知被告背信之犯罪事實，旋於同
    年8月23日提出告訴，未逾越告訴期間。
四、按刑事訴訟法第258條之1規定聲請人得向法院聲請交付審判
    ，係對於「檢察官不起訴或緩起訴裁量權」制衡之一種外部
    監督機制，法院僅就檢察官所為不起訴或緩起訴之處分是否
    正確加以審查，以防止檢察機關濫權，依此立法精神，同法
    第258條第3項規定法院審查聲請交付審判案件時「得為必要
    之調查」，其調查證據之範圍，自應以偵查中曾顯現之證據
    為限，不可就聲請人新提出之證據再為調查，亦不可蒐集偵
    查卷以外之證據。除認為不起訴處分書所載理由違背經驗法
    則、論理法則或其他證據法則，否則不宜率予裁定交付審判
    。且法院裁定交付審判，即如同檢察官提起公訴，使案件進
    入審判程式，是法院裁定交付審判之前提，必須偵查卷內所
    存證據已符合刑事訴訟法第251條第1項規定「足認被告有犯
    罪嫌疑」，檢察官應提起公訴之情形，亦即該案件已經跨越
    起訴門檻，否則，縱或法院對於檢察官所認定之基礎事實有
    不同判斷，但如該案件仍須另行蒐證偵查，始能判斷應否交
    付審判者，因交付審判之審查制度並無如同再議救濟制度得
    為發回原檢察官續行偵查之設計，法院仍應依同法第258條
    之3第2項前段規定，以聲請無理由而裁定駁回。
五、聲請人以前揭聲請意旨聲請交付審判，經本院依職權調閱臺
    北地檢署110年度偵字第3839號不起訴處分書、高檢署110年
    度上聲議字第5566號駁回再議處分書及相關卷證，認聲請人
    之聲請為無理由，分述如下：
(一)按告訴乃論之罪，其告訴應自得為告訴之人知悉犯人之時起
    ，於六個月內為之。告訴乃論之罪，其告訴或請求已逾告訴
    期間者，即應為不起訴之處分，刑事訴訟法第237條第1項、
    第252條第5項分別定有明文。本件聲請人告訴被告涉犯刑法
    第342條之背信罪嫌部分，被告係聲請人配偶王美惠之胞弟
    ，故彼等為二等親之姻親，依刑法第343條準用第324條第2
    項之規定，需告訴乃論。
(二)聲請意旨雖主張聲請人先前僅係懷疑，係於109年7月16日調
    閱王美惠前揭帳戶交易往來明細後，方確認被告等人之犯行
    云云。惟查，聲請人於110年4月7日偵訊時自承：我是接到
    國稅局遺產稅通知時知道被告犯行，王美惠是108年4月30日
    死亡，我在申報遺產稅時接到國稅局通知，說王美惠生前有
    這筆投資，要繳交遺產稅才知道等語（見偵卷第16頁），已
    明確表示於接獲國稅局遺產稅通知時即知悉被告犯行。另聲
    請人於108年8月19日寄發存證信函予被告，其內容已記載：
    「經向國稅局申請被繼承人王美惠『遺產稅財產參考清單』及
    106年度、107年度綜合所得稅各類所得資料清單，查知王美
    惠遺產中除不動產外，尚有多筆投資及營利、兆豐國際商業
    銀行信託及利息（可推算定存本金）、大溪僑愛郵局利息（
    可推算定存本金）等等。」有存證信函在卷可憑（見偵卷第
    43至51頁），前揭信函已明確記載透過王美惠之遺產稅財產
    參考清單及106年度、107年度綜合所得稅各類所得資料清單
    ，已知悉王美惠遺產中有多筆投資及營利、兆豐國際商業銀
    行信託及利息，顯非聲請意旨所稱僅提及現金部分，且亦與
    聲請人前揭自承接到國稅局遺產稅通知時知道被告犯行乙節
    相符。聲請意旨雖稱該存證信函係由代書撰寫，然該信函既
    以聲請人之名義寄出，聲請人尚難諉為不知。至聲請意旨所
    舉最高法院判決雖指是否確知應以告訴人主觀為標準，然告
    訴人主觀上之認知，並非由告訴人片面主張，仍需視卷證所
    呈現之客觀事實來判斷，而本案之客觀事實應認告訴人已經
    達到確知之程度，否則如任令告訴人自行解釋自己主觀均為
    懷疑，則告訴期間之規定將成具文。
(三)綜上，聲請人至遲於108年8月19日即寄發前揭存證信函時，
    即已知悉被告涉有背信罪嫌，則其遲至109年8月23日始具狀
    提出告訴，然此一日期已超過前述之告訴期間，本件聲請人
    之告訴逾期堪以認定。
六、綜上所述，臺北地檢署檢察官及高檢署檢察長以本件告訴逾
    期，予以不起訴處分及駁回再議之聲請，已就聲請人於偵查
    時、再議時提出之告訴理由予以斟酌，並細加論述所憑證據
    及其認定之理由，原處分所載證據取捨及事實認定之理由，
    尚無違背經驗法則或論理法則之情事，其認事用法，均無不
    當。聲請人據以聲請交付審判，自無理由，應予駁回。
七、依刑事訴訟法第258條之3第2項前段，裁定如主文。
中　　華　　民　　國　　110 　年　　10　　月　　25　　日
　　　　　　　　　刑事第十八庭  審判長法　官  宋雲淳
　　　　　　　　　
　　　　　　　　　                    法  官  魏小嵐
　　　　　　　　　
　　　　　　　　　                    法  官  范雅涵
以上正本證明與原本無異。
本裁定不得抗告。
                                      書記官  彭自青
中　　華　　民　　國　　110 　年　　10　　月　　27　　日